臺灣臺南地方法院新市簡易庭民事判決  
                                    111年度新簡字第357號
原      告  翁秀燕    住○○市○○區○○街000巷00號    兼  上
一人
法定代理人  李富雄  
原      告  李昆鴻  
            李俊賢  

            李珠菁  

共      同
訴訟代理人  嚴孟君律師                      
被      告  柯聖暉  

兼上一人
法定代理人  柯文賢  

上列當事人間請求損害賠償(交通)事件，經本院於民國111年9月
14日言詞辯論終結，判決如下：
    主      文
被告應連帶給付原告甲○○新臺幣貳佰陸拾壹萬捌仟捌佰柒拾柒元
，及自民國一百一十一年四月十三日起至清償日止，按週年利率
百分之五計算之利息。
被告應連帶給付原告乙○○、戊○○、己○○、庚○○各新臺幣壹拾萬元
，及自民國一百一十一年四月十三日起至清償日止，按週年利率
百分之五計算之利息。
原告甲○○其餘之訴駁回。
訴訟費用新臺幣伍萬壹仟參佰玖拾壹元，由被告連帶負擔新臺幣
參萬零肆佰玖拾貳元，餘由原告負擔。
本判決第一項，於原告甲○○以新臺幣捌拾柒萬元供擔保，得假執
行。但被告於執行標的物拍定、變賣或物之交付前，以新臺幣貳
佰陸拾壹萬捌仟捌佰柒拾柒元預供擔保，免為假執行。
原告乙○○、戊○○、己○○、庚○○勝訴部分，均得假執行。
原告甲○○其餘假執行之聲請駁回。
    事實及理由
一、被告二人經合法通知，未於言詞辯論期日到場，核無民事訴
    訟法第386條所列各款情形，應依原告之聲請，由其一造辯
    論而為判決。
二、原告起訴主張：
  ㈠被告丁○○於民國110年3月1日18時56分許，無照駕駛車牌號碼000-0000號普通重型機車，沿臺南市新化區台19甲線道路由東往西方向行駛，行至台南市新化區知義里台19甲與復興路114巷口時，原應注意駕駛人應注意車前狀況，並隨時採取必要之安全措施，且依當時天候陰、柏油路面乾燥、夜間有照明、路面無缺陷、無障礙物、視距良好之情狀，尚無不能注意之情事，竟疏未注意，撞及前方同向行走之原告甲○○，造成原告甲○○受有外傷性顱內出血、第二頸椎骨折、顳骨、頂骨及顱底骨折、鼻中膈骨折、水腦症、右腓骨骨折等傷害，現已不能為意思表示或受意思表示及辨識其意思表示之效果，無法處理自己之財產，而經本院以110年度監宣字第342號民事裁定，對原告甲○○為監護宣告，並選定其配偶即原告乙○○為監護人。　　　　　　　　　　　
　㈡被告丁○○為未成年人，上開行為經本院少年法庭認觸犯刑法
    第284條第1項過失傷害罪，以110年度少護字第478號裁定應
    予訓誡，並予假日生活輔導確定在案，民事賠償部分，幾經
    調解均無法達成合意。本件車禍，被告丁○○難辭過失，而原
    告甲○○因車禍受有前開傷害，則被告丁○○之過失行為與原告
    甲○○之傷害間，自有相當之因果關係，從而，原告甲○○依據
    民法第184條第1項前段、第193條第1項、第195條第1項及第
    187條第1項前段等侵權行為之法律關係，請求被告丁○○及其
    法定代理人丙○○負連帶賠償責任。　　
　㈢原告甲○○請求賠償項目及金額如下：
　⒈醫療費用及醫療用品費用：新臺幣(下同)303,555元。原告甲○○車禍受傷嚴重，分別送至台南醫院新化分院急診，支出醫
    療費用461元，再轉送成大醫院住院治療，支出醫療費用285
    ,535元，及前往奇美醫院回診，支出醫療費用7,746元，另
    為購買醫療用品，支出費用9,813元，合計支出303,555元，
    有診斷證明書、醫療收據及統一發票可證。
　⒉看護費用3,384,412元：原告甲○○於110年3月1日車禍受傷後
    ，迄今呈現重度昏迷，生活無法自理，需長期專人看護，於
    起訴前已支出看護費用225,738元，有看護費收據可證，起
    訴後，則以現於奉口護理之家每月實支費用約2萬元、臺南
    市68歲女性之平均餘命18.16年(原平均餘命19.24年，扣除
    上開已支付期間395日)，及以霍夫曼計算法扣除中間利息(
    首期給付不扣除中間利息)核計金額為3,158,674元「計算式
    ：00000000*13.00000000+(240000*0.16)*13.00000000-00.
    00000000＝3,158,674.045536，採四捨五入，元以下進位」
    。
　⒊精神慰撫金：100萬元。原告甲○○受有前開重傷害，迄今呈現
    重度昏迷，生活無法自理，更因長期臥床，造成肺炎急診，
    一度病危，無法回復正常生活，亦無法再與家人互動及共享
    天倫，對於家庭及社交生活造成嚴重且不可逆之影響，精神
    上自受有極大痛苦，爰請求賠償上開精神慰撫金。
　⒋綜上，被告應連帶賠償原告甲○○之損害金額合計為4,687,967
    元。　
　㈣另原告乙○○為原告甲○○之配偶，事發時正與原告甲○○牽手散
    步，親眼目睹車禍經過，心理所受衝擊甚鉅，且二人結褵數
    十年，鶼鰈情深，養育子女成年後，後半生本得相依相伴，
    但原告甲○○車禍受傷，歷經一年治療，仍無法清醒，原告乙○○終日擔憂配偶病情惡化，心力交瘁。其餘原告戊○○、己○○
    及庚○○為原告甲○○之子女，面臨至親突發意外傷害，心理寄
    託頓失依靠，需較平常付出更多心力，亦需支出較高扶養費
    用，不論精神或物質而言，均已對照顧及扶養之實施造成額
    外負擔，自屬侵害原告等人之身分法益無誤。原告等人傷心
    之餘，打起精神處理後續醫療及賠償事宜，卻見被告態度消
    極，未積極處理賠償事宜，承受精神上巨大痛楚，堪認原告
    甲○○與其餘原告間之身分法益受侵害情節重大，故請求被告
    連帶賠償其餘原告各10萬元之精神慰撫金。　　
　㈤聲明：
　⒈被告應連帶給付原告甲○○4,687,967元，及自起訴狀繕本送達
    翌日起至清償日止，按年利率百分之5計算之利息。
　⒉被告應連帶給付原告乙○○、戊○○、己○○及庚○○各100,000元，
    及自起訴狀繕本送達翌日起至清償日止，按年利率百分之5
    計算之利息。
　⒊第一項聲明，願供擔保，請准宣告假執行。  
三、被告二人未於言詞辯論期日到場，亦未提出書狀作任何聲明
    或陳述。
四、得心證事由：
  ㈠原告主張因被告丁○○上述行車疏失，導致原告甲○○受有外傷
    性顱內出血等傷害，且因傷勢嚴重，已不能為意思表示或受
    意思表示及辨識其意思表示之效果，業經本院以110年度監
    宣字第342號民事裁定，對原告甲○○為監護宣告乙節，業據
    提出110年度監宣字第342號民事裁定、國立成功大學醫學院
    附設醫院診斷證明書及奇美醫療財團法人佳里奇美醫院診斷
    證明書為證，復經本院依職權調閱110年度少護字第478號過
    失傷害案卷，車禍經過核與原告所述上情大致相符，雖被告
    均未到庭辯論，亦未提出書狀為任何之抗辯，但被告丁○○於
    少年法庭訊問時，已坦承其有行車疏失，此有少年訊問筆錄
    可佐。準此，本件原告主張之事實，可信為真實。
　㈡承上調查，依少年刑事案卷所附現場照片、道路交通事故現
    場圖及兩造陳述肇事經過之相關筆錄，事發當時雖為夜間，
    但現場路燈照明清楚，於肇事路段之機車道旁尚有水溝蓋覆
    蓋之水泥路面，該水泥路面寬度至少可容納三人以上併行，
    原告甲○○、乙○○當時牽手散步中，應無置安全水泥路面不走
    ，反行走於危險機車道之可能，被告丁○○陳稱原告甲○○、乙○○當時行走於機車道，顯有違常情而難以採信。本件事故，
    原告甲○○、乙○○行走於機車道旁之水泥路面，原告乙○○位於
    左側，原告甲○○位於右側，俱無肇事原因，被告丁○○同向騎
    乘機車，未注意車前狀況，自後方撞擊原告甲○○，致原告甲○○受有上述嚴重傷害，則被告丁○○之行車疏失與原告甲○○所
    受傷害，二者間有相當因果關係，應足認定。被告丙○○為被
    告丁○○之法定代理人，其任令年僅16歲之被告丁○○無照騎乘
    機車，顯有監督疏忽懈怠之情狀，則原告依據民法第184條
    第1項及第187條第1項規定，請求被告二人負連帶賠償責任
    ，自屬於法有據。
　㈢關於原告甲○○各項請求之賠償，有無理由分述如下：　
　⒈醫療費用及醫療用品費用合計303,555元：
　　上開醫療費用及醫療用品支出，業據原告提出所述相符之診
    斷證明書、醫療收據、重新傷殘用具製造廠有限公司訂製單
    及統一發票為憑。而被告二人對於上開事實，已於相當時期
    受合法之通知，而於言詞辯論期日不到場，亦未提出準備書
    狀爭執者，應視同自認。本院審酌上開費用，核屬必要，原
    告請求被告如數賠償，為有理由。
　⒉看護費用3,384,412元：
　　原告甲○○因車禍，頭部受創嚴重，生活無法自理，需長期專
    人看護，起訴前業已支出看護費用225,738元，併以原告甲○○現於護理之家每月實支費用2萬元、臺南市68歲女性之平均
    餘命18.16年(原平均餘命19.24年，扣除上開已支付期間395
    日)，霍夫曼計算法扣除中間利息(首期給付不扣除中間利息
    )，請求一次給付未來看護費用3,158,674元等情，亦有診斷
    證明書及相符之看護費收據為證。被告二人對於上開事實，
    已於相當時期受合法之通知，而於言詞辯論期日不到場，亦
    未提出準備書狀爭執者，應視同自認。則原告請求被告賠償
    上開看護費用合計3,384,412元，亦有理由。　　
　⒊精神慰撫金100萬元：
　⑴按不法侵害他人之身體、健康、名譽、自由、信用、隱私、
    貞操，或不法侵害其他人格法益而情節重大者，被害人雖非
    財產上之損害，亦得請求賠償相當之金額，此民法第195條
    第1項前段定有明文。而實務上對於慰撫金之量定，均斟酌
    實際加害情形、所造成之影響、被害人痛苦之程度、兩造之
    身分地位經濟情形及其他各種狀況，以核定相當之數額。
　⑵查原告甲○○於路邊正常行走，突遭被告騎乘機車自後方追撞
    ，除身體多處骨折，頭部更是受創嚴重，迄今呈現昏迷狀態
    ，生活無法自理，餘生僅能臥床養護，精神上自受有相當程
    度之痛苦，故原告就其所受非財產上之損害，請求被告賠償
    精神慰撫金，亦屬有據。爰審酌本院依職調閱兩造之財產及
    所得資料，再斟酌兩造之年齡、教育程度及原告受傷程度等
    一切情狀，認原告甲○○請求精神慰撫金1,000,000元核屬適
    當，應予准許。　　　
　⒋綜上，本件被告應連帶賠償原告甲○○之損害金額合計為4,687
    ,967元。　　
　㈣原告乙○○、戊○○、己○○及庚○○各請求賠償精神慰撫金10萬元
    ：
　⒈按不法侵害他人之身體、健康、名譽、自由、信用、隱私、
    貞操，或不法侵害其他人格法益而情節重大者，被害人雖非
    財產上之損害，亦得請求賠償相當之金額。……前二項規定，
    於不法侵害他人基於父、母、子、女或配偶關係之身分法益
    而情節重大者，準用之。此為民法第195條第1項前段及第3
    項分別定有明文。
　⒉查原告乙○○為原告甲○○之丈夫，二人結褵數十年，親眼目睹
    身旁妻子遭機車撞擊，治療期間終日擔憂妻子病情惡化，已
    心力交瘁，再面對原告甲○○受傷嚴重，呈現植物人狀態，精
    神上更是承受巨大痛楚。而原告戊○○、己○○及庚○○均為原告
    甲○○之子女，面臨母親突發意外，不但無法與母親共享天倫
    之樂，尚需負擔沉重的照護責任，及打起精神處理後續醫療
    與賠償事宜，已然侵害原告等人對於原告甲○○基於配偶及子
    女關係之身分法益，且情節重大，故原告乙○○、戊○○、己○○
    及庚○○等，依上開規定，請求被告二人負非財產上損害賠償
    責任，同屬有據。爰審酌本院依職調閱兩造之財產及所得資
    料，再斟酌兩造之年齡、教育程度、工作情狀，兼衡兩造之
    身分地位、其等所受精神上痛苦等全部相關情狀，原告乙○○
    等四人僅各請求賠償非財產上損失10萬元，應予准許。　
五、按保險人依強制汽車責任保險法規定給付之保險金，視為加
    害人或被保險人損害賠償金額之一部分。加害人或被保險人
    受賠償請求時，得扣除之，強制汽車責任保險法第32條有明
    文規定。原告甲○○因本件事故，已依強制汽車責任保險法之
    規定向強制汽車責任保險之保險人請求給付，並已受領保險
    理賠金2,069,090元，此有原告提出存摺內頁影本供核，故
    被告應連帶賠付予原告甲○○之金額，經扣除上開已受領之強
    制險理賠金後，剩餘2,618,877元。　　
六、綜上所述，本件原告甲○○依據侵權行為損害賠償請求權，所
    得請求賠償金額為2,618,877元；其餘原告依據侵權行為損
    害賠償請求權，所得請求被告賠償金額各為100,000元。從
    而，原告甲○○請求被告連帶給付2,618,877元、原告乙○○、
    戊○○、己○○、庚○○各請求被告連帶給付100,000元，及自起
    訴狀繕本送達翌日即111年4月13日起至清償日止，按年利率
    百分之5計算之利息，均為有理由；逾此部分之請求，為無
    理由，不予准許。　　　　
七、按各當事人一部勝訴、一部敗訴者，其訴訟費用，由法院酌
    量情形，命兩造以比例分擔。法院為終局判決時，應依職權
    為訴訟費用之裁判，此民事訴訟法第79條前段及第87條第1
    項定有明文。本件訴訟除原告支出第一審裁判費用51,391元
    ，兩造並無其餘費用支出，是本件訴訟費用額確定為51,391
    元，並按兩造勝敗程度酌定各應負擔訴訟費用如主文第四項
    。又本判決第一項，業經原告陳明願供擔保聲請假執行，核
    無不合，爰酌定相當擔保准許之。至本判決第二項，因所命
    給付金額未逾50萬元，依同法第389條第1項第5款依職權宣
    告假執行。至原告其餘假執行之聲請，已為敗訴之判決，此
    部分聲請即失所依附，併予駁回。
八、據上論結，本件原告之訴為一部有理由，一部無理由，依民
    事訴訟法第436條第2項、第385條第1項前段、第79條、第87
    條第1項、第389條第1項第5款、第390條第2項，判決如主文
    。　　　　
中　　華　　民　　國　　111 　年　　10　　月　　14　　日
                  臺灣臺南地方法院新市簡易庭
　　　　　　　　　　　　　　　　　法  官　許蕙蘭
上為正本係照原本作成。
如不服本判決，應於送達後20日內，向本院提出上訴狀並表明上
訴理由，如於本判決宣示後送達前提起上訴者，應於判決送達後
廿日內補提上訴理由書（須附繕本）。如委任律師提起上訴者，
應一併繳納上訴審裁判費。
中　　華　　民　　國　　111 　年　　10　　月　　14　　日
                                  書記官  柯于婷